【裁判字號】    97,交抗,2017
【裁判日期】    971128
【裁判案由】    違反道路交通管理處罰條例
【裁判全文】
臺灣高等法院交通事件裁定      97年度交抗字第2013、2017號
    抗  告  人
    即受處分人  甲○○
上列抗告人因違反道路交通管理處罰條例案件，不服臺灣板橋地
方法院97年度交聲字第2561、2563號，中華民國97年10月20日裁
定，提起抗告，本院裁定如下：
    主  文
原裁定撤銷。
甲○○不罰。
    理  由
一、抗告意旨略以：受處分人並無違規逃逸等情事，此二張舉發
    單非當時當地現場舉發，實屬逕行舉發之行為，需有違規事
    實之事證，而此次舉發行為皆依據警員口述認定，況且警員
    當時確屬於執行超速攔查勤務，非臨時起意之突發行為，本
    應配合照相或攝影等佐證，以避免任何可能造成爭議之情事
    ；而勤務車上一定有此設備為何不用，是否值勤不夠確實，
    亦或故意不提供相關資料？綜上，原裁定顯有違誤，爰依法
    提起抗告，請求撤銷原裁定云云。
二、按法院受理有關交通事件，準用刑事訴訟法之規定，道路交
    通管理處罰條例第89條前段定有明文。而犯罪事實應依證據
    認定，無證據不得認定犯罪事實；不能證明被告犯罪者，應
    諭知無罪之判決，刑事訴訟法第154條第2項、第301條第1項
    分別定有明文。又事實之認定，應憑證據，如未能發現相當
    證據，或證據不足以證明，自不能以推測或擬制之方法，為
    裁判基礎；且認定不利於被告之事實須依積極證據，苟積極
    證據不足為不利於被告事實之認定時，即應為有利於被告之
    認定；另認定犯罪事實所憑之證據，雖不以直接證據為限，
    間接證據亦包括在內，然而無論直接證據或間接證據，其為
    訴訟上之證明，須於通常一般之人均不致有所懷疑，而得確
    信其為真實之程度者，始得據為有罪之認定，倘其證明尚未
    達到此一程度，而有合理之懷疑存在而無從使事實審法院得
    有罪之確信時，即應由法院為諭知被告無罪之判決（最高法
    院40年度台上字第86號、30年度上字第816號、76年度台上
    字第4986號判例意旨參照）。
三、原處分機關及原審認受處分人有違反道路交通管理處罰條例
    第43條第1項第2款行車速度超過規定之最高時速 ( 限速100
    公里 )60公里以上之違規行為，無非係以執勤警員指證為其
    論據。受處分人堅決否認有何超速行駛之行為，辯稱：電射
    光束僅對單一目標進行偵測，若當時本車有違規，以當時之
    距離及車速，員警有充足之時間予以攔停告發，就算因為種
    種安全因素為考量，也必須以當時測得本車違規之數據為依
    據，予以告發；此案中執勤人員既無照相錄影，也無本車超
    速的違規測速紀錄，要依何項法條規範指證伊違規等語。經
    查：
（一）按汽車駕駛人有經以科學儀器取得證據資料證明其行為違
      規，當場不能或不宜攔截製單舉發者，得對汽車所有人逕
      行舉發處罰，道路交通管理處罰條例第7條之2第1項第7款
      定有明文。考其立法意旨，該條項第1至6款規定之事由，
      本得以目擊方式逕行舉發，至第7款之違規行為（例如超
      速行駛）無法以目擊方式逕行舉發，而有以科學儀器取得
      證據資料後再行製單舉發之必要。是依該項第7款規定逕
      行舉發者，自有將該科學儀器取得之證據資料留存，俾作
      為逕行舉發依據之必要，合先敘明。
（二）本件證人即逕行舉發之員警邱嘉璿於97年10月15日於原審
      證稱：本件舉發單是我舉發的，當時我們攔車的地點是
      113.1公里處，那時候我先測車號5E-0588這輛車子的車速
      161公里，那時候他在內側車道，那時候我另一位同事有
      亮警示燈，我是準備要攔他的車子時，從外線又衝出一輛
      車子，車號是3091-QＪ，是本田喜美的車子，然後我就沒
      有攔異議人的車子，我就再測第二輛喜美車子的車速，二
      輛車子的車速我都有測到，第二輛車子車速也是161公里
      。兩輛車子先後經過的時候不超過二秒，因為我先測到受
      處分人車子車速後，我同事亮警示燈，我站起來時，第二
      輛車子就衝過來，所以前後沒有超過二秒，因為當時我怕
      有危險，所以我們對該二輛車子都沒有做攔停的動作，我
      就通知收費站的同仁攔這兩輛車子…後來收費站的同事有
      把這兩輛車子攔下來，所以就開立舉發單等語（見原審97
      年10月15日訊問筆錄第2頁至第3頁）。然就超速行駛，異
      議人既有爭執，依上開說明，自應以科學儀器取得測速記
      錄之證據資料為據，本件逕行舉發未提出任何該科學儀器
      取得之證據資料為佐證，即與道路交通管理處罰條例第7
      條之2第1項第7款規定之立法意旨不符。
四、綜上所述，本件既查無積極證據證明受處分人有超速行駛之
    行為，且原處分機關所提出之證據在客觀上既未達於通常一
    般之人均不致有所懷疑、而得確信受處分人確有超速行駛之
    違規；其有合理之懷疑存在時，即無從為受處分人確有超速
    行駛之確信，而應為有利於受處分人之認定。是本件原處分
    機關認定受處分人駕車行車速度超過規定之最高時速60公里
    以上，因而依道路交通管理處罰條例第43條之規定，裁處罰
    鍰新台幣8,000元，施以道安講習，並記違規點數3點及吊扣
    汽車牌照3個月，即有違誤。乃原裁定未將原處分機關所為
    之裁罰處分撤銷，竟將受處分人之異議駁回，即有未合，自
    應由本院將原裁定撤銷，並自為裁定改諭知受處分人不罰。
五、據上論結，應依道路交通案件處理辦法第26條，刑事訴訟法
    第413條，裁定如主文。
中    華    民    國    97    年    11    月    28    日
                  刑事第十四庭  審判長法  官 陳志洋
                                      法  官 謝靜慧
                                      法  官 梁耀鑌
以上正本證明與原本無異。
不得再抗告。
                                      書記官 莊淑茹
中    華    民    國    97    年    12    月    1     日


司法院資訊處製作；財團法人民間司法改革基金會備份。
